【裁判字號】    97,家抗,11
【裁判日期】    970527
【裁判案由】    死亡宣告
【裁判全文】
臺灣高等法院臺南分院民事裁定  97年度家抗字第11號
抗  告  人  甲○○○
上列抗告人因死亡宣告事件，對於中華民國97年4月28日臺灣臺
南地方法院所為裁定（97年度亡字第9號）提起抗告，本院裁定
如下：
    主  文
抗告駁回。
抗告程序費用新臺幣壹仟元由抗告人負擔。
    理  由
一、本件抗告意旨略以：抗告人之配偶陳光耀於民國（以下同）
    94年2月11日搭乘「瑞太八號」輪船出海，船舶沉沒，同船
    人員無一倖免，抗告人以遭遇特別災害聲請公示催告，經原
    審法院以95年度家抗字第89號裁定在案，並刊登於民眾日報
    ，茲聲請死亡宣告，原裁定以逾3個月之不變期間而駁回。
    惟抗告人於96年5月15日刊登公示催告裁定，依原裁定之認
    定陳報失蹤人生死期間於96年12月15日屆滿，聲請死亡宣告
    期間為97年3月15日前，然96年12月15日為星期六，97年3月
    15日亦為星期六（休息日），則依民法第122條之規定期間
    之末日為休息日，應予扣除，則末日應非97年3月15日，原
    裁定之認定有違誤。再依民事訴訟法第545條規定得於3個月
    內聲請，並非不變期間，蓋失蹤人既符合死亡宣告之要件，
    則於3個月內或3個月又7日聲請死亡宣告，均不影響其推定
    死亡之時間及失蹤人已死亡之事實，若認為係不變期間，抗
    告人不得聲請死亡宣告，勢必使失蹤人於生死不明之狀態，
    連帶影響繼承、賠償、婚姻等法律關係及戶政管理之正確性
    ，故死亡宣告之聲請與除權判決僅及於兩造之私權，不可同
    日而語，因之，失蹤人既已符合宣告死亡之要件，應准予裁
    定，原審以抗告人聲請逾期，依民事訴訟法第545條規定裁
    定駁回，顯非合法，爰聲請廢棄原裁定等語。
二、按死亡宣告事件，除本章別有規定外，準用第540條至第553
    條之規定，民事訴訟法第625條定有明文。又宣告死亡依法
    應先為公示催告，於公示催告期滿後，依同法第545條第1項
    規定得於3個月內聲請為死亡宣告之判決，此項期間，依其
    性質應為不變期間，不許法院以裁定延長或縮短之（同法第
    163條第1項但書參照）。聲請人逾此期間始為死亡宣告判決
    之聲請者，法院應認其聲請為不合法，以裁定駁回之。又茍
    未依該規定於公示催告期滿3個月內為死亡宣告之聲請，則
    該公示催告程序即行終結。次按期間之計算，民事訴訟法第
    161條定有明文，又依民法第121條第1項之規定，以日、星
    期、月或年定期間者，以期間末日之終止，為期間之終止；
    依民法第122條之規定，於一定期日或期間內，應為意思表
    示或給付者，其期日或其期間之末日，為星期日、紀念日或
    其他休息日時，以其休息日之次日代之。
三、經查：本件抗告人因失蹤人陳光耀於94年2月11日搭船出海
    即未歸返，生死不明，聲請原審法院以95年度家抗字第89號
    裁定准對失蹤人為死亡宣告之公示催告，並將該裁定刊登於
    96年5月15日民眾日報，有抗告人提出之民眾日報在卷可稽
    （見原審卷第3頁），並經原審法院依職權調閱上開案卷查
    核屬實。失蹤人陳報其生存或第三人陳報失蹤人生死之期間
    ，係自抗告人登載上開新聞紙之翌日起滿7個月即96年12月
    15日時屆滿，惟該日及翌日即同年月16日均為國定假日，依
    民法第122條之規定，上開陳報期間應延長至96年12月17日
    始屆滿，依民事訴訟法第545條第1項規定，抗告人應於上開
    期間屆滿後3個月內即97年3月17日前聲請為失蹤人死亡宣告
    之判決，原審法院縱對期日計算有誤，惟抗告人遲至97年3
    月21日始向原審法院聲請，亦已逾3個月之法定期間，該逾
    期後所為之死亡宣告之聲請，即與死亡宣告之要件程序不合
    ，原審法院駁回其聲請，自無不當。抗告意旨指摘原裁定不
    當，求予廢棄改判，為無理由，應駁回其抗告。
四、據上論結，本件抗告為無理由，依民事訴訟法第495條之1第
    1項 、第449條第1項、第634條第2項，裁定如主文。
中    華    民    國    97    年    5     月    27    日
                    事第四庭    審判長法  官  王惠一
                                      法  官  林永茂
                                      法  官  王浦傑
如不服本裁定，僅得於收受本裁定正本送達後10日內以適用法
規顯有錯誤為理由，向本院提出再抗告狀（須附繕本）依法應
繳納抗告費新台幣1千元，並委任律師為訴訟代理人，經本院許
可後始可再抗告於最高法院。
中    華    民    國    97    年    5     月    27    日
                                     書記官  謝淑玉
【附記】
民事訴訟法第495條之1第2項準用同法第466條之1第1、2項規定
：
(1)對於第二審判決上訴，上訴人應委任律師為訴訟代理人。但上
  訴人或其法定代理人具有律師資格者，不在此限。
(2)上訴人之配偶、三親等內之血親、二親等內之姻親，或上訴人
  為法人、中央或地方機關時，其所屬專任人員具有律師資格並
  經法院認為適當者，亦得為第三審訴訟代理人。
民事訴訟法第466條之2：
  上訴人無資力委任訴訟代理人者，得依訴訟救助之規定，聲請
  第三審法院為之選任律師為其訴訟代理人。


司法院資訊處製作；財團法人民間司法改革基金會備份。
